【裁判字號】    97,訴,148
【裁判日期】    970124
【裁判案由】    違反毒品危害防制條例
【裁判全文】
臺灣彰化地方法院刑事判決               97年度訴字第148號
公  訴  人  臺灣彰化地方法院檢察署檢察官
被      告  甲○○
上列被告因毒品危害防制條例案件，經檢察官提起公訴（96年度
毒偵字第6244號），本院依簡式審判程序審理，判決如下：
    主  文
甲○○施用第一級毒品，累犯，處有期徒刑捌月，扣案之海洛因
壹包（淨重零點零玖公克、空包裝重零點貳壹公克）沒收銷燬之
。
    犯罪事實
一、甲○○前於民國94年間因施用毒品等案件，經本院分別以94
    年度訴字第828 號、94年度員簡字第289 號刑事判決判處有
    期徒刑10月、3 月，上開2 案經分別確定後再由本院以94年
    度聲字第2406號裁定合併定其應執行刑為有期徒刑1 年確定
    ，經入監執行，甫於95年3 月23日縮刑期滿執行完畢。又因
    施用毒品案件，經國防部中部地方軍事法院以92年度臺裁字
    第116 號送觀察、勒戒後，認無繼續施用傾向，於92年8 月
    13日執行完畢釋放。詎仍不知悔改，明知海洛因業經公告為
    毒品危害防制條例第2 條第2 項所列管之第1 級毒品，不得
    非法持有、施用，竟基於施用第1 級毒品海洛因之犯意，於
    96年7 月22日上午8 時許，在其位於彰化縣花壇鄉○○路○
    段872 巷1 弄20號居所，以將海洛因粉末摻水混合再以針筒
    注射之方式，施用第1 級毒品海洛因1 次。嗣於同日下午2
    時許，為警在彰化縣彰化市○○路與仁愛東街口因其形跡可
    疑而盤查查獲，並扣得甲○○當場丟棄在地上，施用剩餘之
    海洛因1 包（淨重0.09公克、空包裝重0.21公克），並經其
    同意採集其尿液送驗後，結果呈海洛因陽性反應，始查悉上
    情。
二、案經彰化縣警察局彰化分局報請臺灣彰化地方法院檢察檢察
    官偵查起訴。
    理  由
一、本件被告所犯係死刑、無期徒刑、最輕本刑為3 年以上有期
    徒刑以外之罪，其於準備程序就前揭被訴事實為有罪之陳述
    ，經受命法官告知簡式審判程序之旨，並聽取其與公訴人之
    意見後，本院認無不得或不宜改依簡式審判程序進行之處，
    爰依刑事訴訟法第273 條之1 第1 項、第284 條之1 ，裁定
    本案由受命法官獨任進行簡式審判程序，合先敘明。
二、上揭犯罪事實，迭據被告於警、偵訊及本院審理時（參見本
    院97年1 月17日審判筆錄）坦承不諱，且其於96年7 月22日
    為警查獲時所採驗之尿液，經臺灣彰化地方法院檢察署委託
    警方送請詮昕科技股份有限公司檢驗結果，確呈嗎啡陽性反
    應，此有彰化縣警察局彰化分局委託檢驗尿液代號與真實姓
    名對照表及該公司96年8 月2 日編號00000000號濫用藥物尿
    液檢驗報告各1 紙附卷可稽。又扣案之白色粉末1 包，經送
    請法務部調查局鑑驗結果，認該粉末含海洛因成分，淨重
    0.09公克，空包裝重0.21公克，此有該局96年9 月4 日調科
    壹字第09623065630 號鑑定通知書1 紙存卷可參，是該扣案
    之白色粉末1 包係第1 級毒品海洛因無訛。參諸醫學臨床實
    驗及根據英國藥學會出版之文獻Clarke's Isolation and
    Identification of Drugs 乙書第293 頁載：海洛因經注射
    入人體後，在體內迅速水解成6-Monoacety I morphine，再
    緩緩繼續水解成嗎啡，然後再循嗎啡之代謝方式排出，同書
    第431 頁至第432 頁並載有：嗎啡經注射入人體後，約50％
    以上於8 小時內自尿中排出，至24小時排出約90％，但48小
    時後仍有微量可檢出等語。此外，按通常健康成人一次注射
    嗎啡15公絲，而以現行採用蟻醛酸試液及鉬鋑銨酸試液檢檢
    驗其尿液時，注射後8 小時內所排尿液易於檢出；8 小時至
    24小時，視其取尿時間及尿量多寡，可能檢出；至24小時以
    後所排之尿液，用上述方法已難檢出，亦據行政院衛生署藥
    物食品檢驗局73年11月30日（73）藥檢壹字第030221號函釋
    明確。是依上開說明，佐以被告前揭尿液檢驗報告及扣案之
    海洛因1 包，足徵被告前開施用第1 級毒品海洛因之自白核
    與事實相符，堪可採為論罪科刑之依據。
三、另犯毒品危害防制條例第10條施用第1 、2 級毒品之罪者，
    檢察官應先聲請法院裁定將被告令送勒戒處所觀察、勒戒，
    經觀察、勒戒後，認無繼續施用毒品傾向者，應即釋放，並
    為不起訴處分或不付審理之裁定；認有繼續施用毒品傾向者
    ，應由檢察官聲請法院裁定令入戒治處所施以強制戒治，且
    經觀察、勒戒或強制戒治執行完畢釋放後，5 年內再犯第10
    條之罪，檢察官應依一般刑事訴訟程序予以起訴論罪科刑，
    此觀諸毒品危害防制條例第20條第1 項、第2 項、第23條第
    2 項前段規定自明。經查，本件被告前因施用毒品案件，經
    國防部中部地方軍事法院以92年度臺裁字第116 號送觀察、
    勒戒後，認無繼續施用傾向，於92年8 月13日執行完畢釋放
    等情，有臺灣高等法院被告前案紀錄表、臺灣彰化地方法院
    檢察署刑案資料查註紀錄表各1 份附卷可參，其於前開執行
    完畢釋放後5 年內，復犯本件施用毒品罪，自應逕行起訴。
四、按海洛因為毒品危害防制條例第2 條第2 項所明定之第1 級
    毒品，是核被告所為，係犯同條例第10條第1 項之施用第1
    級毒品罪。被告於此期間內持有第1 級毒品並進而施用，其
    持有之低度行為應為施用之高度行為所吸收，不另論持有毒
    品之罪。又被告前於94年間因施用毒品等案件，經本院分別
    以94年度訴字第828 號、94年度員簡字第289 號刑事判決判
    處有期徒刑10月、3 月，上開2 案經分別確定後再由本院以
    94年度聲字第2406號裁定合併定其應執行刑為有期徒刑1 年
    確定，經入監執行，甫於95年3 月23日縮刑期滿執行完畢等
    情，有臺灣高等法院被告前案紀錄表1 份在卷可按，其於有
    期徒刑執行完畢後5 年內，故意再犯本件最重本刑為有期徒
    刑以上之罪，為累犯，應依刑法第47條第1 項之規定，加重
    其刑。爰審酌被告前有施用毒品之不良素行，歷經觀察、勒
    戒後，仍未能徹底戒絕毒品，顯見意志不堅，且屢經查獲，
    隨即再犯，有失政府制定毒品危害防制條例之立法美意，本
    不宜寬貸，惟念其施用毒品乃自戕一己之身體健康，尚未害
    及他人，且犯後始終坦承犯行，暨其智識程度、生活狀況等
    一切情狀，量處如主文所示之刑，以示懲戒。扣案白色粉末
    1 包，淨重0.09公克，屬第1 級毒品海洛因，業據本院認定
    如前，屬違禁物，不問是否屬於犯人所有與否，爰均依毒品
    危害防制條例第18條第1 項前段規定，併予宣告沒收銷燬之
    。再盛裝上述扣案白粉之空包裝袋1 個（重0.21公克），雖
    經法務部調查局就之與其所盛裝之第1 級毒品海洛因分別鑑
    析其重量，有上開法務部調查局前開鑑定通知書1 紙在卷可
    憑，惟因法務部調查局一般係以傾倒之方式，將包裝袋內之
    第1 級毒品海洛因倒出而與包裝袋分離而稱重，必要時，輔
    以刮杓刮取袋內粉末，然無論依何種方式分離，包裝袋內均
    有極微量之第1 級毒品海洛因殘留，業經法務部調查局96年
    1 月15日調科壹字第09623004470 號函釋在案，足認前揭空
    包裝袋1 個（重0.21公克）內含極微量第1 級毒品海洛因殘
    留而無法析離，亦應整體視為查獲之第1 級毒品海洛因，併
    依毒品危害防制條例第18條第1 項前段之規定，宣告沒收銷
    燬之。
據上論斷，應依刑事訴訟法第273 條之1 第1 項、第299 條第1
項前段，毒品危害防制條例第10條第1 項、第18條第1 項前段，
刑法第11條、第47條第1 項，判決如主文。
本案經檢察官蔡明達到庭執行職務。
中    華    民    國    97    年    1     月    24    日
                  刑事第一庭    法      官  胡宜如
以上正本證明與原本無異。
如不服本判決，應於送達後10日內向本院提出上訴狀，上訴書狀
應敘述具體理由（須附繕本）。
中    華    民    國    97    年    1     月    24    日
                                書  記  官  蕭秀吉
附錄本案論罪科刑法條：
毒品危害防制條例第10條
施用第一級毒品者，處 6 月以上 5 年以下有期徒刑。
施用第二級毒品者，處 3 年以下有期徒刑。


司法院資訊處製作；財團法人民間司法改革基金會備份。
